【裁判字號】    97,交抗,168
【裁判日期】    970421
【裁判案由】    聲明異議
【裁判全文】
臺灣高等法院高雄分院刑事裁定         97年度交抗字第168號
抗  告  人  交通部公路總局高雄區監理所
法定代理人  甲○○
受處分人    乙○○
上列抗告人因受處分人違反道路交通處罰條例聲明異議案件，不
服臺灣高雄地方法院中華民國97年2月29日裁定（97年度交聲字
第353 號），提起抗告，本院裁定如下：
    主  文
抗告駁回。
    理  由
一、本件原裁定以：受處分人乙○○對於其於民國（下同）97年
    1 月27日參加小叔及二姑丈合辦之尾牙，宴畢於工廠內唱卡
    拉OK及小酌，翌日凌晨時分駕駛自小客車回到居住社區門口
    ，遭警臨檢酒測超過標準而查獲之事實，固供認不諱，惟按
    道路交通管理處罰條例第68條之條文內容，已經立法院於94
    年11月23日修正通過，將原條文：「汽車駕駛人，因違反本
    條例及道路交通安全規則之規定，受吊扣或吊銷駕駛執照處
    分時，吊扣或吊銷其持有各級車類之駕駛執照」，修正為：
    「汽車駕駛人，因違反本條例及道路交通安全規則之規定，
    受吊銷駕駛執照處分時，吊銷其持有各級車類之駕駛執照」
    ，修正後之新法已將「吊扣」之連坐規定排除在外。受處分
    人乙○○既僅酒後駕駛自用一般小客車違規，有交通部公路
    總局高雄區監理所高監自裁字裁80-N00000000號裁決書、高
    雄縣政府警察局高警交字第N00000000 號通知單各1 紙附卷
    可憑（見原審卷第7-8 頁），則依修正後之規定，其僅應受
    吊扣「自用一般小客車」駕駛執照之處分，而受處分人乙○
    ○僅有職業貨車駕照，無自用一般小客車之駕照可供吊扣，
    亦有公路監理電子閘門證號查詢汽車駕駛人資料1 紙存卷可
    憑（見原審卷第9 頁），是高雄區監理所即無從執行該部分
    之處分，異議人乙○○提出本件聲明異議，為有理由，而將
    原處分關於吊扣異議人職業貨車駕駛執照12個月之處分自應
    予以撤銷，該部分並為不罰之諭知。經核與法並無違誤。
二、抗告意旨雖以：(一)考領各類駕照資格及駕照得適用駕駛之車
    種等規定，道路交通安全規則第60、61及62條分別定有明文
    ，即採1 人1 照 (機車駕駛執照或汽車駕駛執照)管 理制度
    。實務作業上考照之資格及核發於考領晉級駕駛執照後，原
    領有之較低一級之駕照皆收回作廢，並無保留。(二)酒後駕車
    違規行為吊扣駕駛執照之目的並非僅為處罰違反道路交通管
    理事件之行為人而已，尚有暫時禁止行為人於道路上駕駛，
    以免其短期內再犯之意，以避免駕駛人於短期內駕駛，動力
    交通車輛行駛於道路，而危及一般用路人。(三)不得因違規駕
    駛人領有最高級（汽車）駕駛執照資格即有多次駕駛汽車之
    機會，道路交通管理處罰條例第68條修正後刪除吊扣各級照
    類之規定，當以吊扣受處分人所領有憑以駕駛汽車行駛道路
    之汽車駕駛執照，而非限於違規時所駕駛之動力交通工具之
    駕駛執照。(四)如違規駕駛人僅領有小型車駕駛執照，卻駕駛
    大型車之酒駕行為，依道路交通管理處罰條例第67條第6項
    規定，亦應限制當事人於一定期間內不得考領大型車駕駛執
    照，道路交通管理處罰條例既未規定不得執行吊扣駕駛汽車
    時之駕駛資格處分，自不得因受處分人駕駛車種之不同而有
    不一致之處罰等語，指摘原裁定不當。
三、惟查：道路交通管理處罰條例第68條之條文提案修正理由係
    以「原條文將違法或違規駕駛人所持有各級車類之駕駛執照
    一併吊扣或吊銷失之過酷，影響人民工作及生活甚鉅，爰修
    正之」等語，顯見依現行道路交通管理處罰條例規定，不得
    吊扣駕駛人所持有他級駕駛執照，亦即於為吊扣駕駛人駕駛
    執照之處分時，僅得吊扣駕駛人違規時所駕駛該級車類之駕
    駛執照，以限制其繼續駕駛該級車類行駛道路之權利。再者
    ，以行政行為採取之方法所造成之損害不得與欲達成目的之
    利益顯失均衡，行政程序法第7 條第3 款定有明文。依道路
    交通安全規則第61條第1 項第3 款規定，汽車駕駛人取得高
    一級車類之駕駛資格者，應換發駕駛執照，並准其駕駛較低
    級車類之車輛，已領有大貨車駕駛執照者，得駕駛小型車、
    輕型機器腳踏車。而本件異議人係駕駛自小客車車違規，若
    其職業貨車駕駛執照因而遭吊扣，將造成異議人不能駕駛大
    貨車、輕型機車之結果，則原處分機關採取吊扣異議人大貨
    車駕駛執照，以達成限制其駕駛自小客車之目的，所造成損
    害（異議人喪失繼續駕駛大貨車之權利）已與欲達成目的之
    利益顯失均衡，復與前揭道路交通管理處罰條例第68條之修
    法意旨不合，已逾越道路交通管理處罰條例之規範範圍，與
    法律保留原則相悖，自無可採，抗告人執上開理由指摘原裁
    定不當，為無理由，應予駁回。
四、據上論結，應依道路交通案件處理辦法第26條，刑事訴訟法
    第412條，裁定如主文。
中    華    民    國    97    年    4     月    21    日
                  刑事第七庭    審判長法  官  莊飛宗
                                      法  官  邱明弘
                                      法  官  李嘉興
以上正本證明與原本無異。
不得再抗告。
中    華    民    國    97    年    4     月    21    日
                                      書記官  郭榮芳


司法院資訊處製作；財團法人民間司法改革基金會備份。
